【裁判字號】    98,交上易,185
【裁判日期】    981110
【裁判案由】    過失傷害
【裁判全文】
臺灣高等法院刑事判決               98年度交上易字第185號
上  訴  人
即  被  告  丙○○
上列上訴人因過失傷害案件，不服臺灣桃園地方法院98年度交易
字第55號，中華民國98年5月22日第一審判決（起訴案號：臺灣
桃園地方法院檢察署97年度偵字第13933號），提起上訴，本院
判決如下：
    主  文
原判決撤銷。
丙○○無罪。
    理  由
一、公訴意旨略以丙○○於民國97年1月3日晚間9時許，駕駛車
    牌號碼KS-0196號自小客車，沿桃園縣龜山鄉○○街由樹人
    路往長壽路方向行駛，行經該路段與忠義路交岔口時，本應
    注意汽車行至無號誌之交岔路口，未設標誌、標線或號誌劃
    分幹、支線道者，少線車道應暫停讓多線車道先行，且轉彎
    車應暫停讓直行車先行，而依當時情形，並無其他不能注意
    之情事，竟疏未注意即貿然右轉忠義路，適丁○○騎乘車牌
    號碼F5D-276號重型機車沿同鄉○○路由文化一路往長壽路
    方向行駛而行經該地，亦未注意汽車行經無號誌之交岔路口
    ，應減速慢行且應注意車前狀況，致2車發生碰撞，丁○○
    因而人車倒地，並受有右側顱骨、右眼窩、右側額顳骨、右
    側肋骨骨折及右側第3、4、6腦神經麻痺、左側顏面神經麻
    痺、創傷性蜘蛛膜下出血等傷害，因認丙○○涉有刑法第28
    4條第1項前段之過失傷害罪嫌。
二、按犯罪事實應依證據認定之，無證據不得認定其犯罪事實；
    又不能證明被告犯罪者，即應諭知無罪之判決，刑事訴訟法
    第154條第2項、第301條第1項分別定有明文。再按事實之認
    定，應憑證據，如未能發現相當證據，或證據不足以證明，
    自不能以推測或擬制之方法，為裁判基礎；苟積極證據不足
    為不利於被告事實之認定時，即應為有利於被告之認定；又
    認定犯罪事實所憑之證據，雖不以直接證據為限，間接證據
    亦包括在內，然而無論直接證據或間接證據，其為訴訟上之
    證明，須於通常一般之人均不致有所懷疑，而得確信其為真
    實之程度者，始得據為有罪之認定，倘其證明尚未達到此一
    程度，而有合理之懷疑存在而無從使事實審法院得有罪之確
    信時，即應由法院為諭知被告無罪之判決，最高法院40年臺
    上字第86號、30年上字第816號、76年度臺上字第4986號判
    例意旨足資參照。次按檢察官就被告犯罪事實，應負舉證責
    任，並指出證明之方法，刑事訴訟法第161條第1項定有明文
    。因此，檢察官對於起訴之犯罪事實，應負提出證據及說服
    之實質舉證責任。倘其所提出之證據，不足為被告有罪之積
    極證明，或其闡明之證明方法，無從說服法官以形成被告有
    罪之心證，基於無罪推定之原則，自應為被告無罪判決之諭
    知，有最高法院92年度台上字第128號判決意旨可參。本件
    訊據被告丙○○否認有前揭公訴人所指之犯行，辯稱車子不
    是我開的，因當時是幫友人乙○○頂罪，當時友人乙○○酒
    駕，所以就幫他頂下這條罪，事後友人乙○○告知我會處理
    好這件事情，但他始終沒處理，直到判決書下來，友人乙○○一樣不出面，且說你要翻口供就去翻等，查證人乙○○於
    本院證稱之前與被告是男女朋友，因為這個案件的事情而分
    開，九十七年一月三日晚上九點我開一部KS-0196號小客車
    載被告在桃園縣龜山鄉○○路往長壽路方向行駛，車子是我
    開的，後來與一輛機車發生擦撞車禍，當時我載趙紅紋去林
    口拿加工的產品，回程在往長壽路要到忠義路的時候發生擦
    撞後，因為我有喝酒，我怕會有責任，我就要趙紅紋出來說
    是她開的。趙紅紋有同意，當時警察是有懷疑車子是否我開
    的，但我說不是我開的。警察沒有對我作酒測，警察認為是
    趙紅紋開的，就只有對他作酒測。這個車禍是我叫趙紅紋出
    來認罪的。當時車上只有我們兩個人。車子是我朋友許能傑
    的，我已經跟他買但沒有作過戶的動作。他當時住在大興西
    路，後來因為結婚搬到南部去了。車子是雅哥兩千ＣＣ，當
    時趙紅紋坐在副駕駛的座位，車子確實是我開的，因為我當
    時喝酒，情形可能比較嚴重，所以請求她幫我頂罪等，證人
    乙○○對於本件車禍發生之經過陳述相當明確，並與被告所
    辯稱者相符，且與卷內之行車執照所載相合（97年度偵字第
    13933號卷第18頁），況被告亦知此事其可能有頂替罪嫌，
    證人乙○○亦知其可能有本件之過失傷害等之罪嫌，亦坦然
    承認，是其等之陳述尚可採信。堪認證人乙○○及被告所辯
    與事實相符，尚非不可採信，雖被告於原審曾經認罪，惟按
    刑事訴訟法第一百五十六條第二項規定：被告或共犯之自白
    ，不得作為有罪判決之唯一證據，仍應調查其他必要之證據
    ，以察其是否與事實相符。立法旨意乃在防範被告或共犯自
    白之虛擬致與真實不符，故對自白在證據上之價值加以限制
    ，明定須藉補強證據以擔保其真實性。所謂補強證據，係指
    除該自白本身之外，其他足以證明該自白之犯罪事實確具有
    相當程度真實性之證據而言，雖所補強者，非以事實之全部
    為必要，但亦須因補強證據之質量，與自白之相互利用，足
    使犯罪事實獲得確信者，始足當之，最高法院97年度台上字
    第1011號判決可資參酌，查本件被害人丁○○於警詢時稱對
    方自小客車是由我的右後方追撞，因此我對於事故的經過碰
    撞的位置我並不清楚，碰撞後我因為受傷昏迷，所以對撞擊
    部位，車輛損壞情形及現場有無移動我均不清楚等，於偵察
    官偵查時亦稱自小客車是從我右後方撞到我機車的後面，被
    撞到時我就昏迷了等（97年度偵字第13933號卷第5頁、第6
    頁、第22頁），告訴代理人即告訴人丁○○之配偶甲○○於
    本院亦稱我太太因為被撞到以後就昏倒了，所以也不知道到
    底是誰撞的等，本件除被告之前之自白外，並無其他積極之
    補強證據，尚難以被告之前之自白作為有罪判決之唯一證據
    ，此外，復查無其他積極證據足資證明被告有前揭公訴人所
    指之犯行，揆諸前開說明，被告之犯行尚屬不能證明，應為
    無罪之諭知。至被告及證人乙○○所涉之相關罪嫌，應另由
    檢察官卓辦。
三、原審審理結果，予以論罪科刑，固非無見，惟查本件被告係
    為頂替，原審未及審酌，尚有未洽，被告就此提起上訴，指
    摘原判決不當，尚非無理由，應由本院將原判決撤銷，而為
    被告無罪之諭知。
據上論斷，應依刑事訴訟法第369條第1項前段、第364條、第301
第1項判決如主文。
本案經檢察官劉黃朝貴到庭執行職務。
中    華    民    國    98    年    11    月    10    日
            刑事第二十三庭  審判長法  官  許宗和
                                  法  官  林海祥
                                  法  官  潘進柳
以上正本證明與原本無異。
不得上訴。
                                  書記官  吳鎮鑫
中    華    民    國    98    年    11    月    17    日


司法院資訊處製作；財團法人民間司法改革基金會備份。
